【裁判字號】    97,易,2983
【裁判日期】    971128
【裁判案由】    毒品危害防制條例
【裁判全文】
臺灣板橋地方法院刑事判決              97年度易字第2983號
公  訴  人  臺灣板橋地方法院檢察署檢察官
被      告  甲○○
上列被告因違反毒品危害防制條例案件，經檢察官提起公訴（97
年度毒偵字第5801號、第6569號），被告於準備程序中就被訴事
實為有罪之陳述，經本院庭裁定行簡式審判程序審理，並判決如
下：
    主      文
甲○○施用第二級毒品，累犯，處有期徒刑陸月，扣案之第二級
毒品甲基安非他命玖包（驗前淨重貳拾點捌貳公克，驗餘淨重貳
拾點陸公克）沒收銷燬之，扣案之第二級毒品甲基安非他命包裝
袋玖個及吸食器壹組均沒收之；又施用第二級毒品，累犯，處有
期徒刑陸月，扣案之第二級毒品甲基安非他命壹包（驗前淨重壹
點柒貳貳公克，驗餘淨重壹點柒貳壹柒公克）沒收銷燬之，扣案
之第二級毒品甲基安非他命包裝袋壹個沒收之。應執行有期徒刑
拾月，扣案之第二級毒品甲基安非他命拾包（驗前淨重貳拾點捌
貳公克、壹點柒貳貳公克，驗餘淨重貳拾點陸公克、壹點柒貳壹
柒公克）沒收銷燬之，扣案之第二級毒品甲基安非他命包裝袋拾
個及吸食器壹組均沒收之。
    事      實
一、甲○○前於民國88年間，因施用毒品案件，經依本院88年度
    毒聲字第2872號裁定施以觀察、勒戒後，因有繼續施用毒品
    之傾向，復依本院88年度毒聲字第3261號裁定令入戒治處所
    施以強制戒治。嗣經本院以88年度毒聲字第7909號裁定停止
    戒治，所餘戒治期間付保護管束，又經本院以89年度毒聲字
    第2604號裁定撤銷停止戒治，令入戒治處所施以強制戒治，
    而於90年2 月26日執行完畢，翌日出監。又於93年間，因施
    用毒品案件，經本院以93年度易字第1152號判處有期徒刑5
    月確定，入監服刑後，於95年2 月5 日縮刑期滿，翌日因徒
    刑執行完畢出監。復於94年間，因施用毒品案件，經本院以
    94年度訴字第3094號判處應執行有期徒刑1 年確定，嗣經本
    院以96年度聲減字第718 號裁定減刑，並定其應執行刑為有
    期徒刑6 月確定，入監服刑後，於96年7 月16日縮刑期滿執
    行完畢出監。詎甲○○仍不知悔改，復分別基於施用第二級
    毒品甲基安非他命之犯意，先於97年7 月5 日晚間10時許，
    在臺北縣新莊市○○○路187 號309 室，以將第二級毒品甲
    基安非他命置於玻璃球吸食器內燒烤後吸食其煙霧之方式，
    施用第二級毒品甲基安非他命。再於同年月29日晚間10時49
    分許為警採尿時回溯96小時內之某時（不含為警逮捕之公權
    力拘束期間），在臺北縣新莊市○○路○ 段119 號3 樓住處
    ，以上開方式，施用第二級毒品甲基安非他命。嗣先於同年
    月6 日上午10時20分許，為警在臺北縣新莊市○○○路187
    號309 室查獲，並扣得其與陳婉瑜共有，供以施用之第二級
    毒品甲基安非他命9 包（驗前淨重20.82 公克，驗餘淨重20
    .6 公 克）及吸食器1 組。再於同年月29日晚間8 時50分許
    ，在臺北縣新莊市○○路○ 段119 號對面為警查獲，並扣得
    其與陳婉瑜共有，供以施用之第二級毒品甲基安非他命1 包
    （驗前淨重1. 722公克，驗餘淨重1.7217公克）。且均經警
    採尿送驗結果，均呈安非他命類（安非他命、甲基安非他命
    ）陽性反應，始悉上情。
二、案經臺北縣政府警察局新莊分局報請臺灣板橋地方法院檢察
    署檢察官偵查起訴。
    理      由
一、本案被告甲○○所犯係死刑、無期徒刑、最輕本刑為3 年以
    上有期徒刑以外之罪，其於準備程序中就前揭被訴事實為有
    罪之陳述，經本院告知簡式審判程序之旨，並聽取其與公訴
    人之意見後，本院認無不得或不宜改依簡式審判程序進行之
    情事，依刑事訴訟法第273條之1第1項、第284條之1規定，
    裁定本案改依簡式審判程序審理，合先敘明。
二、按毒品危害防制條例第20條、第23條將施用毒品之刑事處遇
    程序區分為「初犯」、「5 年內再犯」、「5 年後再犯」。
    依其立法理由之說明：「初犯」經觀察、勒戒或強制戒治後
    ，應為不起訴處分或不付審理之裁定；經觀察、勒戒或強制
    戒治執行完畢釋放後「5 年內再犯」者，因其再犯率甚高，
    原實施之觀察、勒戒及強制戒治既已無法收其實效，爰依法
    追訴或裁定交付審理。至於經觀察、勒戒或強制戒治執行完
    畢釋放「5 年後再犯」者，前所實施之觀察、勒戒或強制戒
    治已足以遮斷其施用毒品之毒癮，為期自新及協助其斷除毒
    癮，仍用「初犯」規定，先經觀察、勒戒或強制戒治之程序
    。從而，祇於「初犯」及「5 年後再犯」2 種情形，有其追
    訴條件之限制，即須於初犯經觀察、勒戒或強制戒治釋放後
    ，5 年內均無施用毒品之行為，始能認其前所實施之觀察、
    勒戒或強制戒治已足遮斷毒癮，而得於5 年後再犯時，再予
    適用初犯之規定，重行觀察、勒戒等程序。倘5 年內已經再
    犯，被依法追訴處罰，縱其第3 次（或第3 次以上）施用毒
    品之時間在初犯釋放5 年以後，即與「5 年後再犯」之情形
    有別，且因已於「5 年內再犯」，顯見其再犯率甚高，原實
    施觀察、勒戒或強制戒治，已無法收其實效，自無再經觀察
    、勒戒及強制戒治之必要，應由檢察官逕行起訴，始符新法
    修正之本旨（最高法院95年第7 次刑事庭會議決議參照）。
    查被告前於88年間，因施用毒品案件，經依本院88年度毒聲
    字第2872號裁定施以觀察、勒戒後，因有繼續施用毒品之傾
    向，復依本院88年度毒聲字第3261號裁定令入戒治處所施以
    強制戒治。嗣經本院以88年度毒聲字第7909號裁定停止戒治
    ，所餘戒治期間付保護管束，又經本院以89年度毒聲字第26
    04號裁定撤銷停止戒治，令入戒治處所施以強制戒治，而於
    90年2 月26日執行完畢，翌日出監；又於93年間，因施用毒
    品案件，經本院以93年度易字第1152號判處有期徒刑5 月確
    定，入監服刑後，於95年2 月5 日縮刑期滿，翌日因徒刑執
    行完畢出監；復於94年間，因施用毒品案件，經本院以94年
    度訴字第3094號判處應執行有期徒刑1 年確定，嗣經本院以
    96年度聲減字第718 號裁定減刑，並定其應執行刑為有期徒
    刑6 月確定，入監服刑後，於96年7 月16日縮刑期滿執行完
    畢出監等情，有臺灣高等法院被告前案紀錄表1 份附卷可考
    。是被告本案施用毒品犯行，距上開強制戒治執行完畢釋放
    雖已逾5 年，惟被告在上開強制戒治執行完畢釋放後5 年內
    ，既已再犯施用毒品之罪，並經追訴處罰，揆諸前揭說明，
    其本次犯行即與毒品危害防制條例第20條第3 項所稱之「5
    年後再犯」有別。則公訴人依法追訴，於法並無不合，本院
    自應依法論科。
三、上揭犯罪事實，業據被告於警詢、偵訊及本院審理時供認不
    諱，且其為警採集之尿液，均經送請臺灣檢驗科技股份有限
    公司檢驗結果，皆呈安非他命類（安非他命、甲基安非他命
    ）陽性反應乙情，有該公司濫用藥物檢驗報告2 紙、臺北縣
    政府警察局新莊分局偵辦煙毒、麻醉藥品案及移送人姓名及
    代碼對照表、偵辦毒品、麻醉藥品案被移送人姓名及代碼對
    照表各1 紙在卷可資佐證，另有相片26張在卷可查。此外，
    並有扣案之米白色晶體9 包、吸食器1 組及白色透明晶體1
    包可查。又扣案之米白色晶體9 包，經送請內政部警政署刑
    事警察局檢驗結果，檢出第二級毒品甲基安非他命成分（驗
    前淨重20.82 公克，驗餘淨重20.6公克）乙情，有內政部警
    政署刑事警察局鑑定書1 份附卷可參；另扣案之白色透明晶
    體1 包，經送請交通部民用航空局航空醫務中心鑑定結果，
    檢出第二級毒品甲基安非他命成分（驗前淨重1.722 公克，
    驗餘淨重1.72 17 公克）乙情，有該醫務中心毒品鑑定書1
    紙在卷可查。足徵被告任意性之自白與事實相符，應堪採信
    。本案事證已臻明確，被告犯行堪以認定，應依法論科。
四、按甲基安非他命屬毒品危害防制條例第2 條第2 項第2 款所
    定之第二級毒品，不得非法持有、施用。是核被告所為，係
    犯毒品危害防制條例第10條第2 項之施用第二級毒品罪。被
    告持有第二級毒品甲基安非他命進而施用，其持有甲基安非
    他命之低度行為，應為施用之高度行為所吸收，不另論罪。
    被告所犯上開2 罪間，犯意各別，行為互殊，應分論併罰。
    又被告前於93年間，因施用毒品案件，經本院以93年度易字
    第1152號判處有期徒刑5 月確定，入監服刑後，於95年2 月
    5 日縮刑期滿，翌日因徒刑執行完畢出監。又於94年間，因
    施用毒品案件，經本院以94年度訴字第3094號判處應執行有
    期徒刑1 年確定，嗣經本院以96年度聲減字第718 號裁定減
    刑，並定其應執行刑為有期徒刑6 月確定，入監服刑後，於
    96年7 月16日縮刑期滿執行完畢出監，此有臺灣高等法院被
    告前案紀錄表1 份在卷可參。其於有期徒刑執行完畢後5 年
    內，再故意犯本案有期徒刑以上之罪，均為累犯，均應依刑
    法第47條第1 項規定加重其刑。爰審酌被告施用毒品足以戕
    害身心健康，其經觀察、勒戒及強制戒治後，仍再度多次施
    用毒品，顯見其戒毒之意志不堅，自制力不佳，應有入監矯
    治之必要。惟念及被告施用毒品，戕害己身，本質上屬於病
    患性行為，且其犯後已坦承犯行，態度尚可等一切情狀，分
    別量處如主文所示之刑，並定其應執行之刑，以示懲儆。扣
    案之甲基安非他命10包（驗前淨重20.82 公克、1.722 公克
    ，驗餘淨重20.6公克、1.7217公克），均為查獲之第二級毒
    品，均應依毒品危害防制條例第18條第1 項前段規定，併予
    宣告沒收銷燬之；至因鑑驗耗盡之甲基安非他命既已滅失，
    自無庸再為沒收銷燬之諭知。另扣案之第二級毒品甲基安非
    他命包裝袋10個，均為被告與陳婉瑜共有，用以盛裝上開毒
    品之物，此據被告供明在卷，爰依刑法第38條第1 項第2 款
    規定，併予宣告沒收之。另扣案之吸食器1 組，被告於本院
    審理時雖否認為其所有，然被告於警詢時已坦承該吸食器為
    其所有，用以施用第二級毒品甲基安非他命所用之物，核與
    證人陳婉瑜於警詢時證述之情節相符。則扣案之吸食器1 組
    應係被告所有，供以施用第二級毒品甲基安非他命所用之物
    ，爰依刑法第38條第1 項第2 款規定，併予宣告沒收之。至
    扣案之K 他命3 包及摻有K 他命之香菸7 支，因與被告本案
    施用甲基安非他命犯行無涉，應另由行政機關沒入銷燬之，
    自不為沒收之諭知，附此說明。
據上論斷，應依刑事訴訟法第273 條之1 第1 項、第299 條第1
項前段，毒品危害防制條例第10條第2 項、第18條第1 項前段，
刑法第11條、第47條第1 項、第38條第1 項第2 款、第51條第5
款、第9款，判決如主文。
本案經檢察官靳開聖到庭執行職務。
中    華    民    國    97    年    11    月    28    日
                  刑事第五庭    法  官  謝梨敏
以上正本證明與原本無異。
如不服本判決，應於送達後10日內敘明上訴理由，向本院提出上
訴狀。
                                書記官  林壯隆
中    華    民    國    97    年    12    月    1     日
附錄本判決論罪之法條：
毒品危害防制條例第10條
施用第1級毒品者，處6 月以上5 年以下有期徒刑。
施用第2級毒品者，處3 年以下有期徒刑。


司法院資訊處製作；財團法人民間司法改革基金會備份。
